【裁判字號】    98,易,638
【裁判日期】    980630
【裁判案由】    違反保護令罪等
【裁判全文】
臺灣高雄地方法院刑事判決               98年度易字第638號
公  訴  人  臺灣高雄地方法院檢察署檢察官
被      告  甲○○
                    （
上列被告因違反家庭暴力防治法案件，經檢察官提起公訴（98年
度偵字第15608 號）後，被告於準備程序為有罪之陳述，經合議
庭裁定由受命法官依簡式審判程序獨任審理，並判決如下：
    主  文
甲○○犯違反保護令罪，累犯，處有期徒刑參月，如易科罰金，
以新臺幣壹仟元折算壹日。
    事  實
一、甲○○前因殺人案件，經本院以92年度重訴字第44號判處有
    期徒刑8 年，並經臺灣高等法院高雄分院以92年度上訴字第
    2269號、最高法院以93年度台上字第2277號均駁回上訴確定
    ，嗣經臺灣高等法院高雄分院以96年度聲減字第836 號減為
    有期徒刑4 年，甫於民國96年7 月16日因減刑期滿執行完畢
    。詎猶不知悔改，明知其為吳清之子，2 人具有家庭暴力
    防治法第3 條第3 款所定之家庭成員關係，且其曾於97年10
    月30日，經本院以97年度家護字第1570號民事通常保護令裁
    定，令其不得對吳清實施身體或精神上之不法侵害行為，
    不得對吳清為騷擾、聯絡行為，應遠離吳清之工作場所
    （高雄市○○區○○路武廟集中市場攤位號碼第29號）至少
    12公尺，該保護令之有效期間為1 年，竟仍於98年5 月23日
    中午12時30分許，前往吳清上開工作場所，向吳清借用
    機車未果後，在該公共場所向吳清辱罵：「幹妳娘雞歪」
    等語（公然侮辱部分業經吳清於本院審理中撤回告訴），
    已違反法院所為上述裁定。
二、案經吳清訴由高雄市政府警察局苓雅分局報請臺灣高雄地
    方法院檢察署檢察官偵查起訴。
    理  由
一、本件被告甲○○所犯係死刑、無期徒刑、最輕本刑為3 年以
    上有期徒刑以外之罪，其等於準備程序就上揭被訴事實為有
    罪之陳述，經本院告知簡式審判程序之旨，並聽取公訴人、
    被告之意見後，認無不得或不宜改依簡式審判程序進行之處
    ，爰依刑事訴訟法第273 條之1 第1 項及第284 條之1 規定
    ，經合議庭裁定進行簡式審判程序，合先敘明。
二、上揭事實業據被告坦承不諱，核與證人即被害人吳清於警
    詢時、偵查中證述一致，復有本院97年度家護字第1570號民
    事通常保護令及高雄市政府警察局苓雅分局處理家庭暴力與
    兒少保護案件調查紀錄表各1 份附卷可稽，足見被告任意性
    之自白核與事實相符，堪可採為論罪科刑之基礎。從而，本
    件事證明確，被告犯行堪以認定。
三、按家庭暴力防治法所稱之騷擾，係指任何打擾、警告、嘲弄
    或辱罵他人之言語、動作或製造使人心生畏怖情境之行為，
    該法第2 條第3 款定有明文。次按通常保護令係依家庭暴力
    防治法所為之裁定，雖有違反上開保護令依同法第61條第1
    款至第5 款數款應處罰之裁定情形，仍應認係1 個違反保護
    令罪。核被告於98年5 月23日中午12時30分許，前往被害人
    上開工作場所，向被害人借用機車遭拒後，對被害人辱罵上
    開言語之行為，係犯家庭暴力防治法第61條第2 款、第4 款
    之違反保護令罪。又被告有如事實欄所載之曾受有期徒刑之
    宣告及執行完畢乙情，有臺灣高等法院被告前案紀錄表1 份
    可稽，其於有期徒刑執行完畢後，5 年內故意再犯本案有期
    徒刑以上之罪，為累犯，應依刑法第47條第1 項之規定，加
    重其刑。至被告雖患有中度精神障礙，有高雄縣政府社會處
    網頁資料、被告重大傷病自行部分負擔證明卡影本各1 紙附
    卷可稽，惟本院審酌被告住處在高雄縣鳳山市，此有被告年
    籍資料1 份在卷可稽，尚能於案發時獨自前往被害人位在高
    雄市○○區○○路之市場攤位，並因向被害人借用機車未果
    而發生爭執，且被告於本院審理中亦自承其因殺人案件在臺
    中監獄執行時有持續看病、吃藥，精神狀況已比較好，用藥
    量已越來越少，及其於案發當時很清楚地知道自己在做什麼
    ，是因為借用機車遭拒，所以情緒不穩，當時又有喝酒，才
    以上開言語辱罵被害人等情（見本院卷第29頁），足見被告
    於案發當時並未因精神障礙導致辨識能力喪失或顯著減低，
    是無刑法第19條第1 、2 項減輕其刑規定之適用，附此敘明
    。爰審酌被告前因家庭暴力事件，迭經本院以97年度審簡字
    第7203號、98年度審簡字第1962號論罪科刑在案，此有該2
    紙判決書附卷可稽（見本院卷第33、34頁），猶不知悔改，
    再犯本件犯行，惟審酌被告於本件犯後坦承犯行，表示悔意
    ，將案發過程如實供述，已有悔意，並於本院審理中取得被
    害人原諒（見本院卷第31頁），及被告患有中度精神障礙等
    一切情狀，量處如主文所示之刑，並考量被告學歷為國中肄
    業、家境小康（見警卷第1 頁）等情狀，諭知如主文所示之
    易科罰金折算標準，資為懲儆。
四、公訴意旨另以：被告於上揭時地，出言辱罵被害人上開言語
    之同一行為，涉犯刑法第309 條第1 項公然侮辱罪嫌等語。
    然按告訴乃論之罪，告訴人於第一審辯論終結前得撤回其告
    訴，又告訴經撤回者，應諭知不受理之判決，刑事訴訟法第
    238 條第1 項、第303 條第3 款分別定有明文。查本件告訴
    人即被害人告訴被告公然侮辱案件，公訴意旨認係涉犯刑法
    第309 條第1 項之公然侮辱罪，依同法第314 條之規定，須
    告訴乃論，茲告訴人已於本院審理程序中當庭撤回告訴（見
    本院卷第31頁），而此部份罪嫌與前開論罪科刑部分，公訴
    意旨認具有想像競合犯之裁判上一罪關係，爰不另為不受理
    之諭知，附此敘明。
據上論斷，應依刑事訴訟法第273 條之1 第1 項、第299條第1
項前段，家庭暴力防治法第61條第2 款、第4 款，刑法第11條前
段、第47條第1 項、第41條第1 項前段，判決如主文。
本案經檢察官乙○○到庭執行職務。
中    華    民    國    98    年     6    月    30    日
                  刑事第十四庭  法  官   李俊霖
以上正本證明與原本無異。
如不服本判決應於收受送達後10日內向本院提出上訴書狀，並應
敘述具體理由；如未敘述上訴理由者，應於上訴期間屆滿後20日
內向本院補提理由書（均須按他造當事人之人數附繕本）「切勿
逕送上級法院」。
中    華    民    國    98    年    6     月    30    日
                                書記官   武凱葳
附錄本判決論罪之法條：
家庭暴力防治法第61條
違反法院依第14條第1 項、第16條第3 項所為之下列裁定者，為
本法所稱違反保護令罪，處3 年以下有期徒刑、拘役或科或併科
新臺幣10萬元以下罰金：
  一、禁止實施家庭暴力。
  二、禁止騷擾、接觸、跟蹤、通話、通信或其他非必要之聯絡
      行為。
  三、遷出住居所。
  四、遠離住居所、工作場所、學校或其他特定場所。
  五、完成加害人處遇計畫。


司法院資訊處製作；財團法人民間司法改革基金會備份。
